---
title: "Agencja nieruchomości"
author: "grupaA"
output: html_document
editor_options: 
  markdown: 
    wrap: 72
---

```{r setup, include=FALSE}
knitr::opts_chunk$set(
	echo = TRUE,
	message = FALSE,
	warning = FALSE
)

library(arules)
library(hms)
library(readxl)
library(ggplot2)
library(dplyr)
#library(ggstatsplot)
library(magrittr)
library(gt)
library(lubridate)
library(gtsummary)
library(summarytools)
library(qwraps2)
library(kableExtra)
if (!require(outliers)) {
  install.packages("outliers")
  library(outliers)
  library(Hmisc)
}
library(psych)
#install.packages("corrplot")
library(corrplot)

```

# Wstep

## Opis problemu

Przedmiotem rozważań niniejszego opracowania są ceny wybranych
nieruchomości. Celem badania jest wyselekcjonowanie czynników mogących
istotnie wpływać na cenę domu.

## Baza danych

Podstawą analizy jest baza danych nieruchomości wystawionych na
sprzedaż, dostępnych w pewnej agencji nieruchomości.

```{r}
# wczytanie danych
library(readxl) 
dane <- read.csv("agencja_nieruchomosci.csv")

# wyświetlenie pierwszych wierszy danych
kable(head(dane))
```

## Zmienne

Dane poddane analizie zawieraja ponizsze zmienne:

-   **price** - cena nieruchomości w dolarach

-   **area** - całkowita powierzchnia domu w stopach kwadratowych

-   **bedrooms** - liczba sypialni w domu

-   **bathrooms** - liczba łazienek w domu

-   **stories** - liczba pięter w domu

-   **mainroad** - czy dom jest połączony z główną drogą (Tak/Nie)

-   **guestroom** - czy dom posiada pokój gościnny (Tak/Nie)

-   **basement** - czy dom jest podpiwniczony (Tak/Nie)

-   **hotwaterheating** - czy dom posiada system ogrzewania ciepłej wody
    (Tak/Nie)

-   **airconditioning** - czy dom posiada system klimatyzacji (Tak/Nie)

-   **parking** - liczba miejsc parkingowych dostępnych w budynku

-   **prefarea** - czy dom znajduje się w preferowanym obszarze
    (Tak/Nie)

-   **furnishingstatus** - status umeblowania domu (w pełni umeblowany,
    częściowo umeblowany, nieumeblowany)

```{r}
# struktura danych 
str(dane)
```

# 1. Data Cleansing, Wrangling

## Walidacja danych

### dane w kolumnach gdzie yes/no

Zbior danych posiada kolumny zawierajace dane "yes" "no". Zastąpimy te
dane w taki sposób, że: no-"0" yes-"1" dla kolumn: mainroad, guestroom,
basement, hotwaterheating, airconditioning, prefarea.

```{r}
# zamiana yes/no na 1/0
dane$mainroad <- ifelse(dane$mainroad == 'yes', 1, 0)
dane$guestroom  <- ifelse(dane$guestroom  == 'yes', 1, 0)
dane$basement  <- ifelse(dane$basement  == 'yes', 1, 0)
dane$hotwaterheating  <- ifelse(dane$hotwaterheating  == 'yes', 1, 0)
dane$airconditioning  <- ifelse(dane$airconditioning  == 'yes', 1, 0)
dane$prefarea  <- ifelse(dane$prefarea  == 'yes', 1, 0)
```

### dane z kolumny furnishingstatus

W przypadku kolumny furnishingstatus zmienimy poniższe statusty na
wartości: unfurnished - "0" semi-furnished - "1" furnished - "2"

```{r}
# Zamiana wartości w kolumnie 'furnishingstatus'
dane$furnishingstatus <- ifelse(dane$furnishingstatus == 'unfurnished', 0,
                                  ifelse(dane$furnishingstatus == 'semi-furnished', 1,
                                         ifelse(dane$furnishingstatus == 'furnished', 2, NA)))

```

### dane z kolumny price

Dane z kolumny price zamienimy z cen w dolarach na ceny w polskich
złotych.

```{r}
# Kurs wymiany
kurs_wymiany <- 4.00
# 1USD=4.00PLN na dzien 4/02/2024

# Przeliczenie cen z dolarów na złote
dane$price <- dane$price * kurs_wymiany

```

### dane z kolumny area

Natomiast dane z kolumny area zamienimy z powierzchni mierzonej w
stopach kwadratowych na powierzchnię mierzoną w metrach kwadratowych.

```{r}
# Współczynnik konwersji z stóp kwadratowych na metry kwadratowe
wspolczynnik_konwersji <- 0.092903

# Przeliczenie powierzchni z stóp kwadratowych na metry kwadratowe
dane$area <- dane$area * wspolczynnik_konwersji
```

```{r}
# ponowne wyswietlenie struktura danych 
str(dane)
```

### Sprawdzenie czy występują brakujące dane

```{r}
data.frame(braki = sapply(dane, function(x) sum(is.na(x))))

```

W zbiorze nie występują braki danych.

Sprawdzamy jakie skrajne wartosci osiagaja poszczegolne zmienne.

```{r}
# zakres osiąganych wartości dla zmiennych ilościowych
describe(dane[,c(1:5,11)])[8:9]
```

Jak widać ceny osiągają milionowe wartości. Aby nie operować bardzo
dużymi liczbami wyrazimy je w mln PLN.

```{r}
# przeliczenia wartości zmiennej price 
dane <- dane %>%
  mutate(price = price/10^6)
```

### Sprawdzenie czy w danych występują duplikaty

```{r}
# Przypisanie danych bez duplikatów do nowej zmiennej
dane_unikalne <- unique(dane)

# Sprawdzenie, czy oryginalne dane zawierają duplikaty
czy_duplikaty <- anyDuplicated(dane) > 0

# Wyświetlenie informacji o duplikatach
if (czy_duplikaty) {
  print("Dane zawierają duplikaty.")
} else {
  print("Brak duplikatów w danych.")
}
```

Sprawdzamy czy w zbiorze danych wystepuja wartosci ujemne. W zadnej
zmiennej wartosci nie powinny byc ujemne.

```{r}
# Sprawdzenie, czy istnieją wartości ujemne w dowolnej kolumnie
czy_sa_ujemne <- any(sapply(dane, function(x) any(x < 0)))

# Wyświetlenie informacji
if (czy_sa_ujemne) {
  print("W ramce danych są wartości ujemne.")
} else {
  print("Brak wartości ujemnych w ramce danych.")
}

```

## Dane odstające

### Sprawdzenie obserwacji odstających -jednowymiarowe

```{r}

par(mfrow = c(2, 2), cex.axis = 1.5, las = 2, mar = c(5, 5, 2, 2))
for (col in colnames(dane)) {
  if (is.numeric(dane[[col]])) {
    boxplot(dane[[col]], 
            main = paste("Wykres pudełkowy dla zmiennej\n", col), 
            ylab = col,
            col = "lightgreen",
            border = "darkgreen",
            pch = 18,
            cex = 1.5,
            cex.main = 1
    )
    outliers <- boxplot.stats(dane[[col]])$out
    points(which(dane[[col]] %in% outliers), outliers, pch = 4, col = "red", cex = 0.5)
  }
}
```

Cena: W zmiennej price, można zaobserwować zmienne odstające powyżej 35
mln PLN. Może być to związen z dużym metrażem nieruchomości, atrakycjną
lokalizacją, liczbą sypialni, lub poziomem umeblowania

Powierzchnia: Można zaobserwować zmienne odstające dla powierzchni
powyżej 850m2. Może być to związane z liczbą pięter, lub dużą ilością
pomieszczeń takich jak sypialnia czy łazienka.

Sypialnie: Istnieją nieruchomości posiadające 5 i 6 sypialni, które to
wartości należą do zmiennych odstających w analizowanym zakresie.
Wiekszość nieruchmości jest w przedziale 2-3 sypialnie.

Lazienki: Znaczaca wiekszosc posiada do 2 lazienek. Natomiast istnieje
zmienna odstająca, wskazująca na 4 łazienki w nieruchomości.

Piętra: Nieruchomosci posiadaja glownie 1-2 pietra, istnieje zmienna
odstajaca, wskazujaca na 4 pietra w nieruchmosci

Miejsca parkingowe: Dla zbioru danych, mozna zaobserwować zmienną
odstającą wskazujacą, że istnieją nieruchomości z 3 miejscami
parkingowymi.

### Sprawdzenie obserwacji odstających - wielowymiarowych

Poniżej przygotowane wykresy rozrzutu dla posiadanych danych.

```{r}
# Stworzenie wykresu punktowego (scatterplot matrix) z dostosowanymi parametrami
par(mfrow = c(1, 1), mar = c(2, 2, 2, 2))  # Ustawienie jednego obszaru wykresu i marginesów
pairs(dane[, sapply(dane, is.numeric)], pch = 16, col = "darkgreen", cex = 1.5)

# Dodanie oznaczenia dla obserwacji odstających
outliers <- lapply(dane[, sapply(dane, is.numeric)], function(x) boxplot.stats(x)$out)
outliers <- do.call(cbind, outliers)
points(outliers[1, ], outliers[2, ], pch = 4, col = "red", cex = 1.5)


```

Poniżej indentyfikacja, w ktorych kolumnach (zmiennych) znajduja sie
wartosci odstajace na podstawie odchylenia sandardowego.

Każdy rząd odpowiada za inną zmienną związaną z nieruchomościami: cena, powierzchnia, liczba sypialni, liczba łazienek, liczba pięter, główna droga, pokój gościnny, piwnica, ogrzewanie ciepłej wody, klimatyzacja, parking, preferowany obszar i stan umeblowania.

Każda kolumna reprezentuje indywidualną obserwację lub nieruchomość. Zielone paski wskazują, w jakim stopniu każda obserwacja jest uważana za odstającą dla każdej zmiennej; wyższe paski wskazują, że obserwacja jest bardziej uważana za odstającą.


Identyfikacja obserwacji odstających w danych liczbowych przy założeniu, że wartość bezwzględna wieksza niż 3:

```{r}
kolumny <- c("price", "area", "bedrooms", "bathrooms", "stories", "parking")
conditions <- as.data.frame(lapply(dane[, kolumny], function(x) abs(scale(x)) > 3))
summary(conditions)

```

Cena: 6 wartosci odstajacych z 545 nieruchomosci

Powierzchnia: 7 wartosci odstajacych z 545 nieruchomosci

Sypialnie: 2 wartosci odstajace z 545 nieruchomosci

Lazienki: az 11 wartosci odstajacych z 545 nieruchomosci

Pietra: brak wartosci odstajacych - wszystkie nieruchomosci maja podobna
liczbe pieter

Parking: brak wartosci odstajacych - wszystkie nieruchomosci maja
podobna liczbe miejsc parkingowych

### Test Grubbsa (test T)

```{r}
#Test Grubbsa dla zmiennej price (cena)
grubbs.test(dane$price)
```

Test Grubbsa jest stosowany do wykrywania pojedynczych wartości odstających w zestawie danych.

Wyniki testu Grubbsa można zinterpretować następująco:

G = 4.56217: To jest statystyka testowa Grubbsa. Jeżeli jest duża,
sugeruje to, że dane mogą zawierać wartość odstającą.

U = 0.96167: To jest zmodyfikowana statystyka Grubbsa, która jest
używana do obliczenia p-wartości.

p-value = 0.001126: To jest p-wartość testu. Jeżeli jest mała (zazwyczaj poniżej 0.05), odrzucamy hipotezę zerową, która zakłada, że nie ma wartości odstających. W tym przypadku, p-wartość jest mała (0.001126), więc odrzucamy hipotezę zerową i stwierdzamy, że jest co najmniej jedna wartość odstająca.

alternative hypothesis: highest value 53.2 is an outlier: To jest alternatywna hipoteza, która jest przyjmowana, gdy odrzucamy hipotezę zerową. W tym przypadku, sugeruje ona, że najwyższa wartość (53.2) jest wartością odstającą.

Poniżej Test Grubbsa dla pozostalych zmiennych:

```{r}
grubbs.test(dane$area)
grubbs.test(dane$bedrooms)
grubbs.test(dane$bathrooms)
grubbs.test(dane$stories)
grubbs.test(dane$parking)
```

**Obserwujemy dane odstajace w zmiennych: price (wczesniej wymienione),
area, bedrooms i bathrooms. W przypadku zmiennych stories oraz parking
nie zaobserwowano wartosci odstajacych.**

# 2. Wizualizacja Danych
W tej części opracowano wizualizację danych w postaci: wizualizacja ilości, wizualizacja rozkładów, wizualizacja proporcji, wizualizacja trendów. 

## Wizualizacja zmiennych ilościowych

W naszym zbiorze danych można zauważyć, że do zmiennyc ilościowych należą: price, area, bedrooms, bathrooms, stories, parking. W dalszych wizualizacjach będziemy porównywać cenę (price) do każdej kolejnej zmiennej ilościowej. 


```{r}
# Histogram dla price
hist(dane$price, main = 'Rozkład ceny', xlab = 'Cena', col = 'lightblue', border = 'black')

# Histogram dla area
hist(dane$area, main = 'Rozkład powierzchni', xlab = 'Powierzchnia', col = 'lightblue', border = 'black')

# Histogram dla liczby bedrooms
hist(dane$bedrooms, main = 'Rozkład liczby sypialni', xlab = 'Liczba sypialni', col = 'lightblue', border = 'black')

# Histogram dla liczby bathrooms
hist(dane$bathrooms, main = 'Rozkład liczby łazienek', xlab = 'Liczba łazienek', col = 'lightblue', border = 'black')

# Histogram dla stories
hist(dane$stories, main = 'Rozkład liczby pięter', xlab = 'Liczba pięter', col = 'lightblue', border = 'black')

# Histogram dla mainroad
hist(dane$mainroad, main = 'Rozkład dostepnosci do glownej drogi tak-1, nie- 0', xlab = 'Dostep do glownej drogi', col = 'lightblue', border = 'black')

# Histogram dla guestroom
hist(dane$guestroom, main = 'Rozkład czy wystepuje pokoj goscinny tak-1, nie- 0', xlab = 'pokoj goscinny', col = 'lightblue', border = 'black')

# Histogram dla basement
hist(dane$basement, main = 'Rozkład czy wystepuje piwnica tak-1, nie- 0', xlab = 'piwnica', col = 'lightblue', border = 'black')

# Histogram dla hotwaterheating
hist(dane$hotwaterheating, main = 'Rozkład czy system ogrzewania wody tak-1, nie- 0', xlab = 'system ogrzewania wody', col = 'lightblue', border = 'black')

# Histogram dla airconditioning
hist(dane$airconditioning, main = 'Rozkład czy wystepuje klimatyzacja tak-1, nie- 0', xlab = 'klimatyzacja', col = 'lightblue', border = 'black')

# Histogram dla parking
hist(dane$parking, main = 'Rozkład liczby miejsc parkingowych', xlab = 'Liczba miejsc parkingowych', col = 'lightblue', border = 'black')

# Histogram dla prefarea
hist(dane$prefarea, main = 'Rozkład czy nieruchomość występuje w preferowanym obszarze tak-1, nie- 0', xlab = 'preferowany obszar', col = 'lightblue', border = 'black')

# Histogram dla furnishingstatus
hist(dane$furnishingstatus, main = 'Rozkład w jakim stopniu umeblowany 0-nieumeblowany, 1-czesciowo umeblowany, 2-calkowicie umeblowany', xlab = 'stopien umeblowania', col = 'lightblue', border = 'black')


```


## Wizualizacja rozkładów

```{r}
# Tworzenie histogramów dla liczby sypialni
ggplot(dane, aes(x = price , fill = factor(bedrooms))) +
  geom_histogram(binwidth = 50, position = "dodge", color = "black", alpha = 0.7) +
  labs(title = "Histogram cen nieruchomości z podziałem na liczebność sypialni",
       x = "Cena",
       y = "Liczba nieruchomości") +
  scale_fill_discrete(name = "Liczba sypialni")
  
# Tworzenie histogramów dla liczby łazienek
ggplot(dane, aes(x = bathrooms, y = price, fill = factor(bathrooms))) +
  geom_histogram(stat = "identity", position = "dodge", color = "black", bins = 30) +
  labs(title = "Rozkład cen nieruchomości według liczby łazienek",
       x = "Liczba łazienek",
       y = "Cena") +
  scale_fill_manual(values = rainbow(length(unique(dane$bathrooms)))) +
  theme_minimal()

# Tworzenie histogramów dla liczby pięter
ggplot(dane, aes(x = stories, y = price, fill = factor(stories))) +
  geom_histogram(stat = "identity", position = "dodge", color = "black", bins = 30) +
  labs(title = "Rozkład cen nieruchomości według liczby pięter",
       x = "Liczba pięter",
       y = "Cena") +
  scale_fill_manual(values = rainbow(length(unique(dane$stories)))) +
  theme_minimal()

# Tworzenie histogramów dla liczby miejsc parkingowych
ggplot(dane, aes(x = parking, y = price, fill = factor(parking))) +
  geom_histogram(stat = "identity", position = "dodge", color = "black", bins = 30) +
  labs(title = "Rozkład cen nieruchomości według liczby miejsc parkingowych",
       x = "Liczba miejsc parkingowych",
       y = "Cena") +
  scale_fill_manual(values = rainbow(length(unique(dane$parking)))) +
  theme_minimal()


```


## Wizualizacja proporcji
## Wizualizacja trendów. 






```{r}
#library(ggplot2)

# Tworzymy wykres rozproszenia
ggplot(dane, aes(x=area, y=price, color = factor(stories))) +
  geom_point(alpha=0.5) +
  labs(title="Zależność między ceną a powierzchnią nieruchomości",
       x="Powierzchnia (m2)",
       y="Cena nieruchomości")

```




```{r}
#roboczy chunk



```



# 3. Analiza opisowa

## Statystyki opisowe

```{r}
#statystyki opisowe
kable(describe(dane1[,c(1:5,11)])[c(1:5,8,9,11,12)])
```



```{r}

#library(ggplot2)
#library(corrplot)

# Wybrane zmienne ilościowe
zmienne_ilosciowe <- c("price", "area", "bathrooms", "bedrooms", "stories", "parking")

# Tworzenie macierzy korelacji dla wybranych zmiennych
corr_matrix <- cor(dane[, zmienne_ilosciowe])

# Konfiguracja wykresu z większym dolnym marginesem
par(mar = c(12, 2, 1, 1))

# Tworzenie mapy cieplnej z adnotacjami
corrplot(corr_matrix, method = "color", type = "upper", 
         order = "hclust", tl.cex = 0.7, tl.col = "black", tl.srt = 45)

# Dodanie tytułu z większym dolnym marginesem
title(main = "Mapa macierzy korelacji", col.main = "blue", font.main = 4, cex.main = 1.2)


```


Mapa ta przedstawia korelację między różnymi zmiennymi (kolumnami) dla nieruchomosci w agencji nieruchomosci

Pozytywne korelacje są oznaczone na niebiesko, a negatywne na czerwono; im ciemniejszy kolor, tym silniejsza korelacja.
- price ma silną pozytywną korelację z area, co widać po ciemnoniebieskim kolorze.
- mainroad ma negatywną korelację z stories, co widać po jasnoczerwonym kolorze.
Pola na przekątnej od lewego górnego do prawego dolnego rogu są wszystkie ciemnoniebieskie, co wskazuje, że każda zmienna ma doskonałą pozytywną korelację ze sobą



# 4. Wnioskowanie (testy statystyczne)

# 5. Podsumowanie i wnioski końcowe

```{r}
# roboczy chunk

```

```{r}
# ilość braków danych dla poszczególnych zmiennych
data.frame(braki = sapply(dane, function(x) sum(is.na(x)))) 
# w danych nie występują braki

#weryfikacja outlierów dla ceny zależej od powierzchni

plot(dane$area, dane$price, main="Rozrzut cen vs. powierzchnia", xlab="Powierzchnia", ylab="Cena") 
outliers <- boxplot(dane$price ~ dane$area, plot=FALSE)$out
# Wyświetlenie wartości odstających
if (length(outliers) > 0) {
  cat("Wartości odstające dla ceny:\n")
  print(outliers)
} else {
  cat("Brak wartości odstających dla ceny.\n")
}

#wyszły wartości odstające dla cen: #9240000 2345000 1750000 6650000 6160000 8890000 6405000 5033000 8400000 9681000 4690000 2870000 9100000
# wartości te mogą być odstające ze zwględu na inne udogodnienia jak klimatyzacja, dostęp do głównej drogi itp więc nie możemy wykluczyć ich z dalszej analizy
```

```{r}

# sprawdzanie korelacji między danymi

# Konwersja zmiennych kategorycznych na numeryczne

dane$mainroad <- as.numeric(dane$mainroad == "yes")
dane$guestroom <- as.numeric(dane$guestroom == "yes")
dane$basement <- as.numeric(dane$basement == "yes")
dane$hotwaterheating <- as.numeric(dane$hotwaterheating == "yes")
dane$airconditioning <- as.numeric(dane$airconditioning == "yes")
dane$prefarea <- as.numeric(dane$prefarea == "yes")
dane$furnishingstatus <- as.numeric(factor(dane$furnishingstatus, levels= c("unfurnished", "semi-furnished", "furnished")))

correlation_matrix <- cor(dane) 
print(correlation_matrix)

install.packages("corrplot") 
library(corrplot)
corrplot(correlation_matrix, method="circle") 
# najwększe korelacje występują między ceną a ilościa łazienek, powierzchnią lub klimatyzacją. Trochę mniejsze między ilością sypialni, stories bądź iloscią miejsc parkingowych a ceną

```

```{r}
#obliczenie ceny za metr 
dane$cena_na_metr <- dane$price / dane$area

#analiza częstości występowania zmiennych kategorycznych - "udogodnień"
# Częstość dostępu do drogi
table(dane$mainroad)
# Średnia cena dla dostępu do drogi
aggregate(dane$price, by = list(dane$mainroad), FUN = mean)
# Wykres pudełkowy dla ceny w zależności od dostępu do drogi
boxplot(dane$price ~ dane$mainroad, main="Ceny w zależności od dostępu do drogi", xlab="Dostęp do drogi", ylab="Cena", col="lightblue")
```

```{r}

# Częstość preferowanej okolicy
table(dane$prefarea)
# Średnia cena dla preferowanej okolicy
aggregate(dane$price, by = list(dane$prefarea), FUN = mean)
# Wykres pudełkowy dla ceny w zależności od preferowanej okolicy
boxplot(dane$price ~ dane$prefarea, main="Ceny w zależności od preferowanej okolicy", xlab="Preferowana okolica", ylab="Cena", col="lightgreen")
```

```{r}
# Częstość posiadania piwnicy
table(dane$basement)
# Średnia cena dla posiadania piwnicy
aggregate(dane$price, by = list(dane$basement), FUN = mean)
# Wykres pudełkowy dla ceny w zależności od posiadania piwnicy
boxplot(dane$price ~ dane$basement, main="Ceny w zależności od posiadania piwnicy", xlab="Posiadanie piwnicy", ylab="Cena", col="lightcoral")
```

```{r}
# Częstość posiadania klimatyzacji
table(dane$airconditioning)
# Średnia cena dla posiadania klimatyzacji
aggregate(dane$price, by = list(dane$airconditioning), FUN = mean)
# Wykres pudełkowy dla ceny w zależności od posiadania klimatyzacji
boxplot(dane$price ~ dane$airconditioning, main="Ceny w zależności od klimatyzacji", xlab="Klimatyzacja", ylab="Cena", col="lightyellow")
```

```{r}
# Częstość posiadania miejsc parkingowych
table(dane$parking)
# Średnia cena dla posiadania miejsc parkingowych
aggregate(dane$price, by = list(dane$parking), FUN = mean)
# Wykres pudełkowy dla ceny w zależności od posiadania miejsc parkingowych
boxplot(dane$price ~ dane$parking, main="Ceny w zależności od miejsc parkingowych", xlab="Miejsca parkingowe", ylab="Cena", col="lightblue")
```

```{r}
# Częstość statusu umeblowania
table(dane$furnishingstatus)
# Średnia cena dla różnych statusów umeblowania
aggregate(dane$price, by = list(dane$furnishingstatus), FUN = mean)
# Wykres pudełkowy dla ceny w zależności od statusu umeblowania
boxplot(dane$price ~ dane$furnishingstatus, main="Ceny w zależności od statusu umeblowania", xlab="Status umeblowania", ylab="Cena", col="lightgreen")

```

```{r}
# Utworzenie ramki danych z średnimi cenami dla różnych kategorii

# Utworzenie ramki danych z średnimi cenami dla różnych kategorii
avg_prices <- aggregate(dane$price, by = list(dane$mainroad, dane$prefarea, dane$basement, dane$hotwaterheating, dane$airconditioning, dane$parking, dane$furnishingstatus), FUN = mean)
# Nadanie odpowiednich nazw kolumn w ramce danych
colnames(avg_prices) <- c("mainroad", "prefarea", "basement", "hotwaterheating", "airconditioning", "parking", "furnishingstatus", "avg_price")
# Wykres słupkowy grupowy
library(ggplot2)
ggplot(avg_prices, aes(x = mainroad, y = avg_price, fill = prefarea)) +
  geom_bar(stat = "identity", position = "dodge") +
  facet_grid(. ~ basement + hotwaterheating + airconditioning + parking + furnishingstatus) +
  labs(title = "Średnie ceny nieruchomości w zależności od różnych kategorii",
       x = "Dostęp do drogi", y = "Średnia cena") +
  theme_minimal()
```

```{r}
# Utworzenie ramki danych zawierającej kolumny z ceną i kategoriami udogodnień
df <- data.frame(
  price = dane$price,
  mainroad = as.factor(dane$mainroad),
  prefarea = as.factor(dane$prefarea),
  basement = as.factor(dane$basement),
  hotwaterheating = as.factor(dane$hotwaterheating),
  airconditioning = as.factor(dane$airconditioning),
  parking = as.factor(dane$parking),
  furnishingstatus = as.factor(dane$furnishingstatus)
)

# Przy użyciu ggplot2
library(ggplot2)

ggplot(df, aes(x = interaction(mainroad, prefarea, basement, hotwaterheating, airconditioning, parking, furnishingstatus), y = price)) +
  geom_boxplot(fill = "lightblue") +
  labs(title = "Zależność ceny od różnych udogodnień",
       x = "Udogodnienia",
       y = "Cena") +
  theme_minimal() +
  theme(axis.text.x = element_text(angle = 45, hjust = 1))


# za wiele nie widać na wykresach wspólnych ( dużo danych mało miejsca ) więc nie wiem czy nie lepiej zrobić to w oddzielnych

```
