---
title: "Agencja nieruchomości"
author: "grupaA"
output: html_document
---

```{r, include = FALSE}
# instalacja (jeśli potrzeba) i załadowanie niezbędnych pakietów
if (!require(knitr)) install.packages("knitr")
library(knitr)
if (!require(tidyverse)) install.packages("tidyverse")
library(tidyverse)
if (!require(gridExtra)) install.packages("gridExtra")
library(gridExtra)
if (!require(psych)) install.packages("psych")
library(psych)
if (!require(MASS)) install.packages("MASS")
library(MASS)

# szerokość wydruku
options(width = 150)
```

# Wstęp
## Opis problemu
Przedmiotem rozważań niniejszego opracowania są ceny wybranych nieruchomości. Celem badania jest wyselekcjonowanie czynników mogących istotnie wpływać na cenę domu. Narzędziem mającym to umożliwić będzie **model regresji**.

## Baza danych
Podstawą analizy jest baza danych nieruchomości wystawionych na sprzedaż, dostępnych w pewnej agencji nieruchomości.

```{r}
# wczytanie danych
dane <- read.csv("agencja_nieruchomosci.csv")

# wyświetlenie pierwszych wierszy danych
kable(head(dane))
```

## Zmienne
Zmienną objaśnianą jest zmienna:

- **price** - cena nieruchomości w dolarach

Zmienne objaśniające to parametry techniczne danej nieruchomości:

- **area** - całkowita powierzchnia domu w stopach kwadratowych

- **bedrooms** - liczba sypialni w domu

- **bathrooms** - liczba łazienek w domu

- **stories** - liczba pięter w domu

- **mainroad** - czy dom jest połączony z główną drogą (Tak/Nie)

- **guestroom** - czy dom posiada pokój gościnny (Tak/Nie)

- **basement** - czy dom jest podpiwniczony (Tak/Nie)

- **hotwaterheating** - czy dom posiada system ogrzewania ciepłej wody (Tak/Nie)

- **airconditioning** - czy dom posiada system klimatyzacji (Tak/Nie)

- **parking** - liczba miejsc parkingowych dostępnych w budynku

- **prefarea** - czy dom znajduje się w preferowanym obszarze (Tak/Nie)

- **furnishingstatus** - status umeblowania domu (w pełni umeblowany, częściowo umeblowany, nieumeblowany)

```{r}
# wymiary bazy danych
dim(dane)
```

Mamy 545 obserwacji (nieruchomości) opisanych przez 13 zmiennych.
