---
title: "Agencja nieruchomości"
author: "grupaA"
output: html_document
---

```{r, include = FALSE}
# instalacja (jeśli potrzeba) i załadowanie niezbędnych pakietów
if (!require(knitr)) install.packages("knitr")
library(knitr)
if (!require(tidyverse)) install.packages("tidyverse")
library(tidyverse)
if (!require(gridExtra)) install.packages("gridExtra")
library(gridExtra)
if (!require(psych)) install.packages("psych")
library(psych)
if (!require(MASS)) install.packages("MASS")
library(MASS)

# szerokość wydruku
options(width = 150)
```

# Wstęp
## Opis problemu
Przedmiotem rozważań niniejszego opracowania są ceny wybranych nieruchomości. Celem badania jest wyselekcjonowanie czynników mogących istotnie wpływać na cenę domu. Narzędziem mającym to umożliwić będzie **model regresji**.

## Baza danych
Podstawą analizy jest baza danych nieruchomości wystawionych na sprzedaż, dostępnych w pewnej agencji nieruchomości.

```{r}
# wczytanie danych
dane <- read.csv("agencja_nieruchomosci.csv")

# wyświetlenie pierwszych wierszy danych
kable(head(dane))
```

## Zmienne
Zmienną objaśnianą jest zmienna:

- **price** - cena nieruchomości w dolarach

Zmienne objaśniające to parametry techniczne danej nieruchomości:

- **area** - całkowita powierzchnia domu w stopach kwadratowych

- **bedrooms** - liczba sypialni w domu

- **bathrooms** - liczba łazienek w domu

- **stories** - liczba pięter w domu

- **mainroad** - czy dom jest połączony z główną drogą (Tak/Nie)

- **guestroom** - czy dom posiada pokój gościnny (Tak/Nie)

- **basement** - czy dom jest podpiwniczony (Tak/Nie)

- **hotwaterheating** - czy dom posiada system ogrzewania ciepłej wody (Tak/Nie)

- **airconditioning** - czy dom posiada system klimatyzacji (Tak/Nie)

- **parking** - liczba miejsc parkingowych dostępnych w budynku

- **prefarea** - czy dom znajduje się w preferowanym obszarze (Tak/Nie)

- **furnishingstatus** - status umeblowania domu (w pełni umeblowany, częściowo umeblowany, nieumeblowany)

```{r}
# wymiary bazy danych
dim(dane)
```

Mamy 545 obserwacji (nieruchomości) opisanych przez 13 zmiennych.
<<<<<<< HEAD

# Przygotowanie danych
Rozpoczynamy od sprawdzenia poprawności danych i dokowania ewentualnych poprawek. W pierwszym kroku sprawdzamy czy w bazie występują jakieś braki danych.

```{r}
# ilość braków danych dla poszczególnych zmiennych
data.frame(braki = sapply(dane, function(x) sum(is.na(x))))
```

Nie ma żadnych braków danych. Sprawdźmy dalej jaki jest zakres osiąganych wartości dla zmiennych ilościowych.

```{r}
# zakres osiąganych wartości dla zmiennych ilościowych
describe(dane[,c(1:5,11)])[8:9]
```

Jak widać ceny osiągają tu milionowe wartości. Aby nie operować bardzo dużymi liczbami wyrazimy je w mln dolarów. Podobnie powierzchnię wyrazimy w tysiącach stóp kwadratowych.

```{r}
# przeliczenia wartości zmiennych price i area
dane <- dane %>%
  mutate(price = price/10^6,
         area = area/10^3)
```

# Analiza eksploracyjna
Przystępujemy do analizy struktury poszczególnych zmiennych. Dla zmiennych jakościowych sporządzamy wykres słupkowy rozkładu procentowego, dla zmiennych ilościowych obliczamy podstawowe miary rozkładu i sporządzamy histogram.

## Price
Cena to zmienna ilościowa.

```{r}
# statystyki opisowe
kable(describe(dane[,1])[c(2:5,8,9,11,12)])
```

Średnia cena badanych nieruchomości to 4,77 mln dolarów, przy czym ceny poszczególnych domów różnią się od średniej przeciętnie o 1,87 mln dolarów. Dla połowy nieruchomości cena nie przekracza 4,34 mln dolarów. Najniższa zaobserwowana wartość to 1,75, a najwyższa aż 13,3 mln dolarów. W rozkładzie występuje skrajna asymetria prawostronna, jest on też wyższy i smuklejszy od rozkładu normalnego.

```{r, warning = FALSE}
# histogram
ggplot(dane, aes(x = price)) + 
  geom_histogram(colour = "black", fill = "#FFFF99", bins = 10) +
  labs(title = "Price", 
       x = " million dollars", y = "n") +
  theme(plot.title = element_text(hjust = 0.5, size = 12))
```

W rozkładzie dobrze widoczna jest asymetria prawostronna (wydłużona ramię z prawej strony).

Aby nie tworzyć oddzielnej tabeli i wykresu dla każdej zmiennej objaśniającej rozpatrzymy je wspólnie.

## Ilościowe zmienne objaśniające

```{r}
# statystyki opisowe
kable(describe(dane[,c(2:5,11)])[c(2:5,8,9,11,12)])
```

Wyniki interpretuje się analogicznie jak w przypadku ceny. 

```{r, warning = FALSE}
# histogramy
plot1 <- ggplot(dane, aes(x = area)) + 
  geom_histogram(colour = "black", fill = "#FFFF99", bins = 10) +
  labs(title = "Area", 
       x = "thousand square feet", y = "n") +
  theme(plot.title = element_text(hjust = 0.5, size = 12))

plot2 <- ggplot(dane, aes(x = bedrooms)) + 
  geom_histogram(colour = "black", fill = "#FFFF99", bins = 10) +
  labs(title = "Bedrooms", 
       x = "number", y = "n") +
  theme(plot.title = element_text(hjust = 0.5, size = 12))

plot3 <- ggplot(dane, aes(x = bathrooms)) + 
  geom_histogram(colour = "black", fill = "#FFFF99", bins = 10) +
  labs(title = "Bathrooms", 
       x = "number", y = "n") +
  theme(plot.title = element_text(hjust = 0.5, size = 12))

plot4 <- ggplot(dane, aes(x = stories)) + 
  geom_histogram(colour = "black", fill = "#FFFF99", bins = 10) +
  labs(title = "Stories", 
       x = "number", y = "n") +
  theme(plot.title = element_text(hjust = 0.5, size = 12))

plot5 <- ggplot(dane, aes(x = parking)) + 
  geom_histogram(colour = "black", fill = "#FFFF99", bins = 10) +
  labs(title = "Parking", 
       x = "number", y = "n") +
  theme(plot.title = element_text(hjust = 0.5, size = 12))

grid.arrange(plot1, plot2, plot3, plot4, plot5, nrow = 2)
```

W przypadku powierzchni również mamy asymetrię prawostronną. Pozostałe zmienne to zmienne skokowe (przyjmujące tylko całkowite wartości), przy tak małym zakresie osiąganych wartości można je też potraktować jak zmienne jakościowe.

## Jakościowe zmienne objaśniające

```{r,}
# wykres słupkowy dla zmiennej mainroad
tab <- as.data.frame(100*prop.table(table(dane$mainroad)))
plot1 <- ggplot(tab, aes(x = Var1, y = Freq)) + 
  geom_col(fill = "#FFFF99", colour = "black") +
  geom_text(aes(label = paste0(round(Freq,1),"%")), 
            stat = "identity", size = 4, 
            fontface = "bold", position = position_stack(vjust = 0.5)) +
  theme(axis.title.x = element_blank(), 
        axis.text.x = element_text(colour = "black", size = 10),
        plot.title = element_text(hjust = 0.5, size = 12)) +
  labs(title = "Mainroad",
       y = "%")

# wykres słupkowy dla zmiennej guestroom
tab <- as.data.frame(100*prop.table(table(dane$guestroom)))
plot2 <- ggplot(tab, aes(x = Var1, y = Freq)) + 
  geom_col(fill = "#FFFF99", colour = "black") +
  geom_text(aes(label = paste0(round(Freq,1),"%")), 
            stat = "identity", size = 4, 
            fontface = "bold", position = position_stack(vjust = 0.5)) +
  theme(axis.title.x = element_blank(), 
        axis.text.x = element_text(colour = "black", size = 10),
        plot.title = element_text(hjust = 0.5, size = 12)) +
  labs(title = "Guestroom",
       y = "%")

# wykres słupkowy dla zmiennej basement
tab <- as.data.frame(100*prop.table(table(dane$basement)))
plot3 <- ggplot(tab, aes(x = Var1, y = Freq)) + 
  geom_col(fill = "#FFFF99", colour = "black") +
  geom_text(aes(label = paste0(round(Freq,1),"%")), 
            stat = "identity", size = 4, 
            fontface = "bold", position = position_stack(vjust = 0.5)) +
  theme(axis.title.x = element_blank(), 
        axis.text.x = element_text(colour = "black", size = 10),
        plot.title = element_text(hjust = 0.5, size = 12)) +
  labs(title = "Basement",
       y = "%")

# wykres słupkowy dla zmiennej hotwaterheating
tab <- as.data.frame(100*prop.table(table(dane$hotwaterheating)))
plot4 <- ggplot(tab, aes(x = Var1, y = Freq)) + 
  geom_col(fill = "#FFFF99", colour = "black") +
  geom_text(aes(label = paste0(round(Freq,1),"%")), 
            stat = "identity", size = 4, 
            fontface = "bold", position = position_stack(vjust = 0.5)) +
  theme(axis.title.x = element_blank(), 
        axis.text.x = element_text(colour = "black", size = 10),
        plot.title = element_text(hjust = 0.5, size = 12)) +
  labs(title = "Hotwaterheating",
       y = "%")

# wykres słupkowy dla zmiennej airconditioning
tab <- as.data.frame(100*prop.table(table(dane$airconditioning)))
plot5 <- ggplot(tab, aes(x = Var1, y = Freq)) + 
  geom_col(fill = "#FFFF99", colour = "black") +
  geom_text(aes(label = paste0(round(Freq,1),"%")), 
            stat = "identity", size = 4, 
            fontface = "bold", position = position_stack(vjust = 0.5)) +
  theme(axis.title.x = element_blank(), 
        axis.text.x = element_text(colour = "black", size = 10),
        plot.title = element_text(hjust = 0.5, size = 12)) +
  labs(title = "Airconditioning",
       y = "%")

# wykres słupkowy dla zmiennej prefarea
tab <- as.data.frame(100*prop.table(table(dane$prefarea)))
plot6 <- ggplot(tab, aes(x = Var1, y = Freq)) + 
  geom_col(fill = "#FFFF99", colour = "black") +
  geom_text(aes(label = paste0(round(Freq,1),"%")), 
            stat = "identity", size = 4, 
            fontface = "bold", position = position_stack(vjust = 0.5)) +
  theme(axis.title.x = element_blank(), 
        axis.text.x = element_text(colour = "black", size = 10),
        plot.title = element_text(hjust = 0.5, size = 12)) +
  labs(title = "Prefarea",
       y = "%")

# wykres słupkowy dla zmiennej furnishingstatus
tab <- as.data.frame(100*prop.table(table(dane$furnishingstatus)))
plot7 <- ggplot(tab, aes(x = Var1, y = Freq)) + 
  geom_col(fill = "#FFFF99", colour = "black") +
  geom_text(aes(label = paste0(round(Freq,1),"%")), 
            stat = "identity", size = 4, 
            fontface = "bold", position = position_stack(vjust = 0.5)) +
  theme(axis.title.x = element_blank(), 
        axis.text.x = element_text(colour = "black", size = 10),
        plot.title = element_text(hjust = 0.5, size = 12)) +
  labs(title = "Furnishingstatus",
       y = "%")

# wykres wspólny
grid.arrange(plot1, plot2, plot3, plot4, plot5, plot6, plot7, nrow = 4)
```

Mamy duże dysproporcje w rozkładzie kategorii poszczególnych zmiennych.