---
title: "Agencja nieruchomości"
author: "grupaA"
output: html_document
---

```{r setup, include=FALSE}
knitr::opts_chunk$set(
	echo = TRUE,
	message = FALSE,
	warning = FALSE
)

library(arules)
library(hms)
library(readxl)
library(ggplot2)
library(dplyr)
#library(ggstatsplot)
library(magrittr)
library(gt)
library(lubridate)
library(gtsummary)
library(summarytools)
library(qwraps2)
library(kableExtra)

```

# Wstep 

## Opis problemu 

Przedmiotem rozważań niniejszego opracowania są ceny wybranych nieruchomości. Celem badania jest wyselekcjonowanie czynników mogących istotnie wpływać na cenę domu. 

## Baza danych

Podstawą analizy jest baza danych nieruchomości wystawionych na sprzedaż, dostępnych w pewnej agencji nieruchomości.


```{r}
# wczytanie danych
library(readxl) 
dane <- read.csv("agencja_nieruchomosci.csv")

# wyświetlenie pierwszych wierszy danych
kable(head(dane))
```

## Zmienne

Dane poddane analizie zawieraja ponizsze zmienne:

-   **price** - cena nieruchomości w dolarach

-   **area** - całkowita powierzchnia domu w stopach kwadratowych

-   **bedrooms** - liczba sypialni w domu

-   **bathrooms** - liczba łazienek w domu

-   **stories** - liczba pięter w domu

-   **mainroad** - czy dom jest połączony z główną drogą (Tak/Nie)

-   **guestroom** - czy dom posiada pokój gościnny (Tak/Nie)

-   **basement** - czy dom jest podpiwniczony (Tak/Nie)

-   **hotwaterheating** - czy dom posiada system ogrzewania ciepłej wody (Tak/Nie)

-   **airconditioning** - czy dom posiada system klimatyzacji (Tak/Nie)

-   **parking** - liczba miejsc parkingowych dostępnych w budynku

-   **prefarea** - czy dom znajduje się w preferowanym obszarze (Tak/Nie)

-   **furnishingstatus** - status umeblowania domu (w pełni umeblowany, częściowo umeblowany, nieumeblowany)

```{r}
# struktura danych 
str(dane)
```

# Data Cleansing, Wrangling

## Przygotowanie danych

### dane w kolumnach gdzie yes/no

Zbior danych posiada kolumny zawierajace dane "yes" "no". Zastąpimy te dane w taki sposób, że: 
no-"0" 
yes-"1" 
dla kolumn: mainroad, guestroom, basement, hotwaterheating, airconditioning, prefarea. 

```{r}
# zamiana yes/no na 1/0
dane$mainroad <- ifelse(dane$mainroad == 'yes', 1, 0)
dane$guestroom  <- ifelse(dane$guestroom  == 'yes', 1, 0)
dane$basement  <- ifelse(dane$basement  == 'yes', 1, 0)
dane$hotwaterheating  <- ifelse(dane$hotwaterheating  == 'yes', 1, 0)
dane$airconditioning  <- ifelse(dane$airconditioning  == 'yes', 1, 0)
dane$prefarea  <- ifelse(dane$prefarea  == 'yes', 1, 0)
```


### dane z kolumny furnishingstatus

W przypadku kolumny furnishingstatus zmienimy poniższe statusty na wartości: 
unfurnished - "0"
semi-furnished - "1"
furnished - "2"

```{r}
# Zamiana wartości w kolumnie 'furnishingstatus'
dane$furnishingstatus <- ifelse(dane$furnishingstatus == 'unfurnished', 0,
                                  ifelse(dane$furnishingstatus == 'semi-furnished', 1,
                                         ifelse(dane$furnishingstatus == 'furnished', 2, NA)))

```


### dane z kolumny price
Dane z kolumny price zamienimy z cen w dolarach na ceny w polskich złotych. 

```{r}
# Kurs wymiany
kurs_wymiany <- 4.00
# 1USD=4.00PLN na dzien 4/02/2024

# Przeliczenie cen z dolarów na złote
dane$price <- dane$price * kurs_wymiany

```

### dane z kolumny area
Natomiast dane z kolumny area zamienimy z powierzchni mierzonej w stopach kwadratowych na powierzchnię mierzoną w metrach kwadratowych. 

```{r}
# Współczynnik konwersji z stóp kwadratowych na metry kwadratowe
wspolczynnik_konwersji <- 0.092903

# Przeliczenie powierzchni z stóp kwadratowych na metry kwadratowe
dane$area <- dane$area * wspolczynnik_konwersji
#zaokrąglenie do dwoch miejsc po przecinku
dane$area <- round(dane$area, 2)
```















```{r}
# 1. Cel projektu

```

```{r}
# 2. Data Cleansing, Wrangling
#2.1 wsywietlenie danych 



```

```{r}
# ilość braków danych dla poszczególnych zmiennych
data.frame(braki = sapply(dane, function(x) sum(is.na(x)))) 
# w danych nie występują braki

#weryfikacja outlierów dla ceny zależej od powierzchni

plot(dane$area, dane$price, main="Rozrzut cen vs. powierzchnia", xlab="Powierzchnia", ylab="Cena") 
outliers <- boxplot(dane$price ~ dane$area, plot=FALSE)$out
# Wyświetlenie wartości odstających
if (length(outliers) > 0) {
  cat("Wartości odstające dla ceny:\n")
  print(outliers)
} else {
  cat("Brak wartości odstających dla ceny.\n")
}

#wyszły wartości odstające dla cen: #9240000 2345000 1750000 6650000 6160000 8890000 6405000 5033000 8400000 9681000 4690000 2870000 9100000
# wartości te mogą być odstające ze zwględu na inne udogodnienia jak klimatyzacja, dostęp do głównej drogi itp więc nie możemy wykluczyć ich z dalszej analizy
```
# sprawdzamy czy w danych występują duplikaty
```{r}
dane <- unique(dane) 
# nie występują
```

```{r}
#sprawdzamy czy cena nie jest gdzies ujemna 
negative_prices <- dane[dane$price < 0, ] 
View(negative_prices)
```

```{r}

# sprawdzanie korelacji między danymi

# Konwersja zmiennych kategorycznych na numeryczne

dane$mainroad <- as.numeric(dane$mainroad == "yes")
dane$guestroom <- as.numeric(dane$guestroom == "yes")
dane$basement <- as.numeric(dane$basement == "yes")
dane$hotwaterheating <- as.numeric(dane$hotwaterheating == "yes")
dane$airconditioning <- as.numeric(dane$airconditioning == "yes")
dane$prefarea <- as.numeric(dane$prefarea == "yes")
dane$furnishingstatus <- as.numeric(factor(dane$furnishingstatus, levels= c("unfurnished", "semi-furnished", "furnished")))

correlation_matrix <- cor(dane) 
print(correlation_matrix)

install.packages("corrplot") 
library(corrplot)
corrplot(correlation_matrix, method="circle") 
# najwększe korelacje występują między ceną a ilościa łazienek, powierzchnią lub klimatyzacją. Trochę mniejsze między ilością sypialni, stories bądź iloscią miejsc parkingowych a ceną

```


```{r}
#obliczenie ceny za metr 
dane$cena_na_metr <- dane$price / dane$area

#analiza częstości występowania zmiennych kategorycznych - "udogodnień"
# Częstość dostępu do drogi
table(dane$mainroad)
# Średnia cena dla dostępu do drogi
aggregate(dane$price, by = list(dane$mainroad), FUN = mean)
# Wykres pudełkowy dla ceny w zależności od dostępu do drogi
boxplot(dane$price ~ dane$mainroad, main="Ceny w zależności od dostępu do drogi", xlab="Dostęp do drogi", ylab="Cena", col="lightblue")
```

```{r}

# Częstość preferowanej okolicy
table(dane$prefarea)
# Średnia cena dla preferowanej okolicy
aggregate(dane$price, by = list(dane$prefarea), FUN = mean)
# Wykres pudełkowy dla ceny w zależności od preferowanej okolicy
boxplot(dane$price ~ dane$prefarea, main="Ceny w zależności od preferowanej okolicy", xlab="Preferowana okolica", ylab="Cena", col="lightgreen")
```


```{r}
# Częstość posiadania piwnicy
table(dane$basement)
# Średnia cena dla posiadania piwnicy
aggregate(dane$price, by = list(dane$basement), FUN = mean)
# Wykres pudełkowy dla ceny w zależności od posiadania piwnicy
boxplot(dane$price ~ dane$basement, main="Ceny w zależności od posiadania piwnicy", xlab="Posiadanie piwnicy", ylab="Cena", col="lightcoral")
```

```{r}
# Częstość posiadania klimatyzacji
table(dane$airconditioning)
# Średnia cena dla posiadania klimatyzacji
aggregate(dane$price, by = list(dane$airconditioning), FUN = mean)
# Wykres pudełkowy dla ceny w zależności od posiadania klimatyzacji
boxplot(dane$price ~ dane$airconditioning, main="Ceny w zależności od klimatyzacji", xlab="Klimatyzacja", ylab="Cena", col="lightyellow")
```

```{r}
# Częstość posiadania miejsc parkingowych
table(dane$parking)
# Średnia cena dla posiadania miejsc parkingowych
aggregate(dane$price, by = list(dane$parking), FUN = mean)
# Wykres pudełkowy dla ceny w zależności od posiadania miejsc parkingowych
boxplot(dane$price ~ dane$parking, main="Ceny w zależności od miejsc parkingowych", xlab="Miejsca parkingowe", ylab="Cena", col="lightblue")
```

```{r}
# Częstość statusu umeblowania
table(dane$furnishingstatus)
# Średnia cena dla różnych statusów umeblowania
aggregate(dane$price, by = list(dane$furnishingstatus), FUN = mean)
# Wykres pudełkowy dla ceny w zależności od statusu umeblowania
boxplot(dane$price ~ dane$furnishingstatus, main="Ceny w zależności od statusu umeblowania", xlab="Status umeblowania", ylab="Cena", col="lightgreen")

```

```{r}
# Utworzenie ramki danych z średnimi cenami dla różnych kategorii

# Utworzenie ramki danych z średnimi cenami dla różnych kategorii
avg_prices <- aggregate(dane$price, by = list(dane$mainroad, dane$prefarea, dane$basement, dane$hotwaterheating, dane$airconditioning, dane$parking, dane$furnishingstatus), FUN = mean)
# Nadanie odpowiednich nazw kolumn w ramce danych
colnames(avg_prices) <- c("mainroad", "prefarea", "basement", "hotwaterheating", "airconditioning", "parking", "furnishingstatus", "avg_price")
# Wykres słupkowy grupowy
library(ggplot2)
ggplot(avg_prices, aes(x = mainroad, y = avg_price, fill = prefarea)) +
  geom_bar(stat = "identity", position = "dodge") +
  facet_grid(. ~ basement + hotwaterheating + airconditioning + parking + furnishingstatus) +
  labs(title = "Średnie ceny nieruchomości w zależności od różnych kategorii",
       x = "Dostęp do drogi", y = "Średnia cena") +
  theme_minimal()
```


```{r}
# Utworzenie ramki danych zawierającej kolumny z ceną i kategoriami udogodnień
df <- data.frame(
  price = dane$price,
  mainroad = as.factor(dane$mainroad),
  prefarea = as.factor(dane$prefarea),
  basement = as.factor(dane$basement),
  hotwaterheating = as.factor(dane$hotwaterheating),
  airconditioning = as.factor(dane$airconditioning),
  parking = as.factor(dane$parking),
  furnishingstatus = as.factor(dane$furnishingstatus)
)

# Przy użyciu ggplot2
library(ggplot2)

ggplot(df, aes(x = interaction(mainroad, prefarea, basement, hotwaterheating, airconditioning, parking, furnishingstatus), y = price)) +
  geom_boxplot(fill = "lightblue") +
  labs(title = "Zależność ceny od różnych udogodnień",
       x = "Udogodnienia",
       y = "Cena") +
  theme_minimal() +
  theme(axis.text.x = element_text(angle = 45, hjust = 1))


# za wiele nie widać na wykresach wspólnych ( dużo danych mało miejsca ) więc nie wiem czy nie lepiej zrobić to w oddzielnych

```
